【裁判字號】    90,易,430
【裁判日期】    901025
【裁判案由】    妨害自由
【裁判全文】
臺灣士林地方法院刑事判決                            九十年度易字第四三號
    聲  請  人  臺灣士林地方法院檢察署檢察官
    被      告  乙○○
右列被告因妨害自由案件，經檢察官聲請以簡易判決處刑（八十九年度偵字第九七六
三號），本院訊問被告後（九十年度簡字第三九二號），認不得為簡易判決處刑，改
依通常程序審理，判決如左︰
    主  文
乙○○以強拉上車之非法方法，剝奪人之行動自由，未遂，處拘役伍拾日，如易科罰
金，以佰元折算壹日。緩刑參年。
    事  實
一、乙○○與甲○○之前為同事關係，乙○○因遭公司解職欲找甲○○拿回以前物品
    ，於民國（下同）八十九年十月十六日八時五十分許，駕駛車號Ａ四─二六五七
    號自用小客車至台北市○○區○○路四段六巷十八號甲○○住處前，見甲○○下
    樓欲騎機車離開時，即駕駛上開小客車擋住甲○○去路，要求甲○○上車商談，
    甲○○拒不上車，乙○○即下車強拉甲○○，欲以此非法方法剝奪甲○○之行動
    自由，拉扯中乙○○將甲○○肩上之背包扯落，其為強使甲○○上車，竟將該背
    包置於其上開小客車後座上並駛離原處，以迫使甲○○跟隨，甲○○追趕上後打
    開車門將其背包取走，乙○○見狀又下車基於同上犯意接續強拉甲○○上車，雙
    方拉扯中經路人見狀報警，然因甲○○仍堅決反抗上車，乙○○始未得逞，嗣經
    警於台北市○○區○○路四段十巷九十二號前當場查獲乙○○，並在其小客車後
    座踏墊上扣得自甲○○上開背包內掉落之鑰匙及皮夾等物。
二、案經市政府警察局士林分局報請台灣士林地方法院檢察署檢察官偵查聲請簡易判
    決處刑，本院改依通常程序審理。
    理  由
一、訊據被告乙○○，對於右揭時、地為找甲○○拿回以前物品，而強拉甲○○上車
    ，拉扯中有將甲○○背包取走並置於其上開小客車內即駛離現場，後甲○○自其
    車內將背包拿回之事實，惟矢口否認涉有上開罪嫌，辯稱：伊只是要甲○○上車
    問她事情，並沒有其他的意思，且她的背包是在拉扯中掉落，當時甲○○還將她
    的安全帽丟在地上說「要就全部給你」並把機車騎走，伊才將背包及安全帽撿起
    來放在伊車上，並開車去追趕要把東西還她，伊並沒有再強拉她上車，且東西並
    非伊強拿的云云。惟查：右揭事實，迭據被害人甲○○於警訊、偵及本院審理中
    指訴甚詳，並有照片六幀、贓物認領收據二紙附卷可稽，且被告於偵查中自承將
    被害人背包及安全帽放在其車上後，又開車過去要拉她上車，但她不同意，她就
    要拿車上安全帽，伊只是要她上車等語甚詳（見偵查卷第二十四頁背面），被告
    事後所辯，顯不足採信，本案事證明確，被告之犯行洵堪認定。
二、按刑法第三百零二條之妨害自由罪，係妨害他人自由之概括規定，故行為人具有
    一定目的，以非法方法剝奪人之行動自由者，除法律別有處罰較重之規定應適用
    各該規定處斷外，如以使人行無義務之事，或妨害人行使權利為目的，而其強暴
    、脅迫復已達於剝奪人行動自由之程度，即成立本罪，不應再依同法三百零四條
    論處。誠以此項使人行無義務之事，或妨害人行使權利之低度行為，應為剝奪人
    行動自由之高度行為所吸收，最高法院二十九年上字第二三五九號著有判例。查
    被告強拉被害人上車，係欲與被害人商討事情，而其取走被害人背包，意在迫使
    被害人跟隨並上車，進而達到與被害人商討事情之目的，此觀被害人甲○○迭稱
    被告取走其背包之目的在令其上車乙節自明，而被告之目的雖在使人行無義務之
    事，然其強拉被害人上車之手段已達剝奪人行動自由之程度，故其取走背包之強
    制行為，已為強拉上車之妨害自由行為所吸收；又其雖著手實施構成要件之行為
    ，然因被害人堅決反抗始未得逞，為未遂犯，故核被告上開所為，係犯刑法第三
    百零二條第三項、第一項之妨害自由未遂罪，並應依既遂犯之規定減輕其刑。聲
    請人就被告強拉被害人上車部分雖未論述，惟此妨害自由部分與前開取走背包之
    強制罪部分，具有吸收關係之實質上一罪關係，已如前前述，為聲請簡易判決處
    刑效力所及，本院自得併予審理。爰審酌被告並無前科紀錄（有台灣士林地方法
    院檢察署刑案資料查註紀錄表、臺灣高等法院被告全國前案紀錄表各一份可參）
    、素行尚佳、犯罪動機單純、手段尚非惡劣、所生危害不大、犯後態度等一切情
    狀，量處如主文所示之刑，按刑法第四十一條業於九十年一月十日公布修正，並
    於同年一月十二日生效，該條第一項規定：「犯最重本刑為五年以下有期徒刑以
    下之刑之罪，而受六個月以下有期徒刑或拘役之宣告，因身體、教育、職業、家
    庭之關係或其他正當事由，執行顯有困難者，得以一元以上三元以下折算一日，
    易科罰金。但確因不執行所宣告之刑，難收矯正之效，或難以維持法秩序者，不
    在此限。」，是本件比較新舊法結果，新法對被告較有利，應依刑法第二條第一
    項前段規定，適用修正後之刑法第四十一條第一項前段規定諭知易科罰金之折算
    標準。又被告前未曾受有期徒刑以上刑之宣告，其因一時失慮，偶罹刑典，事後
    已深具悔意，經此刑之宣告後，應知警惕而無再犯之虞，本院因認暫不執行其刑
    為當，予以宣告緩刑，用啟自新。
據上論斷，應依刑事訴訟法第四百五十二條、第二百九十九條第一項前段，刑法第二
條第一項前段、第三百零二條第三項、第一項、第二十六條前段、第四十一條第一項
前段、第七十四條第一款，罰金罰鍰提高標準條例第一條前段、第二條，判決如主文
。
本案經檢察官張嘉芬到庭執行職務。
中      華      民      國      九十      年      十    月    二十五    日
                                  臺灣士林地方法院刑事第四庭
                                      法  官  楊迺伶
右正本證明與原本無異。
如不服本判決，得於判決書送達之翌日起十日內，以書狀敘述理由，向本庭提出上訴
。
                                      書記官 趙彩彤
中      華      民      國      九十      年              月          日
刑法第三百零二條第一項、第三項


司法院資訊處製作；財團法人民間司法改革基金會備份。
